【裁判字號】    92,訴,2311
【裁判日期】    921111
【裁判案由】    確認租賃權存在
【裁判全文】
臺灣高雄地方法院民事判決  九十二年訴字第二三一一號
    原      告  韓其樺即高雄市.
    被      告  長捷開發股份有限公司
    法定代理人  乙○○
    訴訟代理人  甲○○
右當事人間請求確認租賃關係存在事件，經本院於民國九十二年十月二十八日言詞辯
論終結，判決如左：
    主      文
原告之訴駁回。
訴訟費用由原告負擔。
    事實及理由
一、本件原告韓其樺即高雄市私立伊莎托兒所經合法通知，未於最後言詞辯論期日到
    場，核無民事訴訟法第三百八十六條所列各款情形，爰依原告之聲請，由其一造
    辯論而為判決。
二、原告主張：伊於民國九十一年二月七日與訴外人長谷建設股份有限公司（下稱長
    谷公司）簽訂協議書，由伊承受訴外人高雄市私立新象托兒所向長谷公司所承租
    位於高雄市○○區○○段第一０五八建號房屋（即門牌號碼高雄市○○區○○路
    三十三號二樓之二─下稱系爭房屋），租期自九十一年二月一日起至九十二年十
    月三十一日止，嗣於九十一年三月一日伊與長谷公司協議租期延長至九十六年四
    月三十日，長谷公司則於九十一年十月一日將系爭房屋信託登記在被告長捷開發
    股份有限公司名下，伊基於永續經營理念多次與長谷集團洽談買賣事宜，然因價
    金未能達成合致，嗣長谷集團王建裕科長於九十二年四月間表示急需出脫系爭房
    屋以利資金週轉，如伊有意購買價格不難商議，惟房屋抵押權人國際票券金融股
    份有限公司（下稱國際票券公司）則要求需將租期回復至九十二年十月三十一日
    等語，伊不疑有他，而同意在租用同意書附註「本房地產租用同意書，雙方同意
    作用申請伊莎托兒所執照用，原租賃期限仍至九十二年十月三十一日」等詞，詎
    被告竟於九十二年六月二日將系爭房屋售予鄭錦淑、鄭錦芸及呂沁唐（原因發生
    日為同年四月二十九日），並於九十二年五月三十日以存證信函告知於九十二年
    十月三十日屆期不再續租，伊至此始知受騙，乃於同年六月二十日以存證信函向
    被告撤銷上開附註之意思表示，租期仍應回復至九十六年四月三十日止，然鄭錦
    淑等三人乃對伊提起將來給付之訴，請求伊需自九十二年十一月一日起遷讓系爭
    房屋，致伊之租賃關係陷於不安狀態，爰提起本件確認之訴等語。而聲明求為：
    確認兩造就系爭房屋自九十一年二月一日起至九十六年四月三十日止之租賃關係
    存在。
三、被告則辯稱：系爭房屋係伊於八十七年十一月一日出租予巧奇托兒所，租期至九
    十二年十月三十日止，嗣巧奇托兒所因經營不善，於九十年八月七日轉由洪瑜霞
    即新象托兒所接手承租，洪瑜霞再於九十一年二月轉讓予原告經營，並由原告與
    長谷公司於九十一年二月七日，約定自同年月一日起改由原告承受洪瑜霞之原租
    約，故巧奇托兒所、洪瑜霞及原告與長谷公司所訂均為同一租約，僅契約主體更
    換而已，而原告於接手承租系爭房屋後，向長谷公司表示為方便辦理托兒所立案
    登記，希望長谷公司另出具房地產借租同意書，並配合記載租期為五年，惟雙方
    另制定一份相同內容並載有上開加註條款文字之證明，嗣長谷公司於九十一年十
    月一日將系爭房屋信託登記予被告，兩造乃與長谷公司約定出租人自九十一年十
    月一日起改為被告，租期同前。嗣伊已於九十二年四月二十二日將系爭房屋售予
    鄭錦淑等三人，依民法第四百二十五條規定，租約已由鄭錦淑等三人承受，伊已
    非該租約之出租人，原告提起本件確認之訴，顯屬無據等語，資為抗辯。並聲明
    ：請求駁回原告之訴。
四、原告主張其於九十一年二月七日與長谷公司簽訂協議書，承受新象托兒所向長谷
    公司所承租之系爭房屋，租期自九十一年二月一日起至九十二年十月三十一日止
    ，嗣長谷公司於九十一年十月一日將系爭房屋信託登記予被告，經被告於九十二
    年六月二日以買賣為原因移轉登記予鄭錦淑等三人（原因發生日為同年四月二十
    九日），而鄭錦淑等三人乃對其提起將來給付之訴，請求伊需自九十二年十一月
    一日起遷讓系爭房屋之事實，為被告所不爭執，並有協議書、房地產借（租）用
    同意書及建物登記謄本在卷可稽，並經本院依職權調取本院九十二年度重訴字第
    四四四號鄭錦淑等三人訴請原告遷讓房屋卷查明屬實，則此部分事實，可堪信為
    真實。又原告係以其對系爭房屋之租期應至九十六年四月三十日止而提起本件確
    認之訴；被告則抗辯兩造間之原租約僅至九十二年十月三十一日為止，且現在其
    已非系爭房屋之出租人，原告提起本件確認之訴，顯屬無據等語，故本件之爭點
    應在於：原告提起本件確認之訴，有無法律上之確認利益？茲將本院判斷內容說
    明如下。
(一)、按「確認之訴非原告有即受確認判決之法律上利益者，不得提起，所謂即受確認
    判決之法律上利益，係指法律關係之存否不明確，原告主觀上認其在法律上之地
    位有不安之狀態存在，且此種不安之狀態，能以確認判決將之除去者而言，若縱
    經法院判決確認，亦不能除去其不安之狀態者，即難認有受確認判決之法律上利
    益。」最高法院五十二年台上字第一二四０號判例意旨可資參照。
(二)、本件原告提起確認之訴，係以兩造就系爭房屋之租賃期間，應至九十六年四月三
    十日為主要論據。惟按出租人於租賃物交付後，承租人占有中，縱將其所有權讓
    與第三人，其租賃契約，對於受讓人仍繼續存在，民法第四百二十五條第一項定
    有明文。又「依民法第四百二十五條之規定，系爭房屋租賃契約既對於受讓房屋
    所有權之被上訴人繼續存在，被上訴人當然繼承出租人行使或負擔由租賃契約所
    生之權利或義務」最高法院四十四年台上字第三十號判例意旨亦可參照。經查，
    系爭房屋於長谷公司交付原告使用後，於原告占用之租賃期間內，業經長谷公司
    於九十一年十月一日信託登記予被告，並經被告於九十二年四月二十二日售予鄭
    錦淑等三人，並於九十二年六月二日辦妥所有權移轉登記等情，已如前述。依上
    所述，可知系爭租約自九十二年六月二日鄭錦淑等人登記取得系爭房屋所有權時
    起，鄭錦淑等三人當然承繼被告出租人之地位，系爭租賃契約對於受讓房屋所有
    權之鄭錦淑等人繼續存在，被告既已脫離出租人之地位，自不得行使或負擔由租
    賃契約所生之權利或義務。易言之，系爭租賃契約之當事人已當然變更為原告與
    鄭錦淑等三人間，今縱認兩造間之原租約租期應至九十六年四月三十日止，該租
    賃關係亦因被告將系爭房屋所有權移轉予鄭錦淑等三人而當然改由鄭錦淑等三人
    承受，被告既非系爭契約之當事人，原告在法律上之地位原有之不妥狀態，並不
    能以本件確認判決將之除去，況否認原告租期者為鄭錦淑等三人，而非被告，則
    原告提起本件確認之訴，顯無受確認判決之法律上利益。
五、綜上所述，原告請求確認兩造就系爭房屋自九十一年二月一日起至九十六年四月
    三十日止之租賃契約關係存在乙事，因無受確認判決之法律上利益，而無理由，
    應予駁回。
據上論結，本件原告之訴為無理由，依民事訴訟法第三百八十五條第一項前段、第七
十八條，判決如主文。
中      華      民      國    九十二    年     十一     月     十一     日
                              臺灣高雄地方法院民事第一庭
~B法      官  唐照明
右為正本係照原本作成。
如不服本判決，應於送達後廿日內，向本院提出上訴狀並表明上訴理由，如於本判決
宣示後送達前提起上訴者，應於判決送達後十日內補提上訴理由書（須附繕本）。
中      華      民      國    九十二    年     十一     月     十一     日
~B法院書記官  李承悌


司法院資訊處製作；財團法人民間司法改革基金會備份。
